【裁判字號】    97,審聲,843
【裁判日期】    971113
【裁判案由】    選派法人董事
【裁判全文】
臺灣臺北地方法院民事裁定             97年度審聲字第843號
聲  請  人  臺北縣政府
法定代理人  甲○○
上列聲請人就財團法人臺北縣私立真光教養院間聲請本院選派法
人董事事件，本院裁定如下：
    主  文
聲請駁回。
聲請程序費用新臺幣壹仟元由聲請人負擔。
    理  由
一、按財團之組織及其管理方法，由捐助人以捐助章程或遺囑定
    之。捐助章程或遺囑所定之組織不完全，或重要之管理方法
    不具備者，法院得因主管機關、檢察官或利害關係人之聲請
    ，為必要之處分，民法第62條定有明文。
二、本件聲請意旨略以：聲請人為相對人之主管機關，相對人於
    民國96年12月5日致函聲請人稱董事長牟靈慧身體康欠佳、
    無法執行會務，特授權胡力生代理董事長至該屆董事會屆滿
    為止。96年12月12日相對人董事會另致函聲請人表明相對人
    之董事書面連署牟靈慧身體健康欠佳，授權由胡峻源及胡繼
    軒處理院務及「有富欣殿」合建案不動產事宜，同時相對人
    印鑑遺失擬辦理變更，請聲請人同意核備，經聲請人以96年
    12月17日北社障字第0960828687號函回覆法人印鑑遺失須報
    警並登報處理後，檢具相關證明資料函送聲請人核備。於96
    年12月14日相對人又致函知聲請人表示其法人登記印鑑自始
    未遺失且未辦理印鑑變，相對人於96年12月19日召開第10屆
    第13次董事會，同意牟靈慧請辭並由常務董事胡力生暫代理
    董事長報請聲請人備查，經聲請人96年12月24日北社障字第
    0960849561號函復「已悉」。詎97年1月7日相對人董事胡峻
    源、丘宏恩及艾水苗又陳情相對人96年12月19日召開之第10
    屆第13次董事會會議不合法，經聲請人以97年1月17日北社
    障字第09700122723號函請相對人於文到後10日提出說明，
    然未獲回應。相對人以胡力生為首之董事又召開第10屆第14
    次董事會及辦理第11屆董事改選，並陳報聲請人備查，經聲
    請人以97年2月13日北社障字第0970039088號函覆略以：「
    機構於第10屆第14次董事會會議中推選第11屆董事會之董事
    長及常務董事似有違反機構組織章程規定。」而未予核備。
    於97年1月28日相對人董事胡峻源、丘宏恩及艾水苗又向聲
    請人陳情相對人第11屆董事未經第10屆董事會召開審議會議
    及第10屆董事未達2／3出席及胡力生等人涉嫌將相對人名下
    不動產「有富欣殿」私下轉賣，且侵占出售之價金。於97年
    2月20日相對人董事胡峻源則提出牟靈慧以公證授權書方式
    授權胡峻源執行董事長及院長職務。相對人董事間彼此攻訐
    ，已嚴重影響聲請人對相對人董事會運作之判斷及院務之推
    動監督，相對人除胡力生以董事長名義召開第10屆第14次董
    事會外，另由胡峻源以董事長名義於97年3月13日召開第10
    屆第15次暨第11屆第1次董事會，並選任第11屆董事，兩派
    董事分別持有相對人不同文件並提供不同董事名單向聲請人
    聲請核備俾向法院呈報變更法人登記，聲請人無從決定相對
    人管理權之歸屬，已多次請相對人向法院提出訴訟以解決紛
    爭，然未獲悉相對人為相關處理。相對人自96年12月間發生
    二派董事爭權及牟靈慧董事長辭世後，所有帳戶均被凍結、
    相關補助款亦無法動支並關於出售不動產所生之爭議，相對
    人管理權爭議如再無法確認，恐因財務危機、無法聘募工作
    人員致院務停擺，嚴重影響受安置之身心障礙者權益，爰依
    民法第62條及非訟事件法第61條第1項第2款規定，聲請法院
    為必要處分並為相對人選任董事等語。
三、經查，相對人董事之聘任，於相對人組織章程已有明定，倘
    相對人已依章程規定聘任董事並推選常務董事及董事長，第
    三人如就其聘任有所爭執，本應循訴訟程序以求解決，與「
    捐助章程或遺囑所定之組織不完全，或重要之管理方法不具
    備」之情形有間，聲請人本件聲請核與首揭民法第62條規定
    不符，應予駁回。
四、依非訟事件法第21條第1項前段、第24條，裁定如主文。
中    華    民    國    97    年    11    月    13    日
                  民事第六庭    法  官  劉又菁
以上為正本係照原本作成。
如對本裁定抗告，須於裁定送達後10日內向本院提出抗告狀，並
繳納抗告費新臺幣1,000元。
中    華    民    國    97    年    11    月    13    日
                                書記官  潘惠梅


司法院資訊處製作；財團法人民間司法改革基金會備份。
